臺灣臺北地方法院刑事判決　　　　　　　　　　　　九十二年度訴字第二０五０號
　　公　訴　人　臺灣臺北地方法院檢察署檢察官
　　被　　　告　乙○○
　　選任辯護人　曾海光　律師
右列被告因誣告案件，經檢察官提起公訴（九十二年度調偵字第一八０號），本院判
決如左：
    主    文
乙○○意圖他人受刑事處分，向該管公務員誣告，處有期徒刑伍月。
    犯罪事實
一、乙○○為處理其弟陳華道於民國（下同）六十六年間去世後所遺留下之數筆土地
    遺產，於八十四年六月間，委託從事代書業務之丁○○及甲○○二人代為辦理繼
    承登記事宜，乙○○因無力繳納辦理繼承登記所須繳納之規費及遺產稅，遂於八
    十五年七月初透過甲○○向丙○○借款新臺幣（下同）五十萬元，並由丙○○於
    同年月五日在其所經營位於臺北市○○區○○路二段四十八號三樓之代書事務所
    內交付現金五十萬元予甲○○，用以甲○○辦理陳華道死亡之繼承登記，乙○○
    並於同日簽發到期日為八十五年十一月十四日、金額為五十萬元之本票一紙交予
    丙○○，作為借款擔保之用。嗣後，乙○○復以需款周轉為由，欲向丙○○借款
    二百五十萬元，先委由甲○○於八十五年七月中旬，以電話代其向丙○○告知借
    款事宜，乙○○亦願提供名下土地作為擔保。甲○○乃經乙○○同意，先行將八
    十四年十二月間以其座落於屏東縣枋山鄉○○○段四十九筆持分土地設定最高限
    額二千二百萬元給予甲○○之抵押權移轉至丙○○名下以為擔保，其後乙○○乃
    再提供屏東縣鹽埔鄉○○段九地號土地設定最高限額三百萬元及繼承後連同原持
    分之屏東縣枋山鄉○○○段五十六筆持分土地，亦設定最高限額三百萬元之第二
    順位抵押權作為共同擔保。上開抵押權於八十五年八月間設定完成後，乙○○乃
    於八十五年八月十五日會同甲○○、丁○○等人至上開丙○○之代書事務所，而
    丙○○慮及前開乙○○所提供之土地均為持分，地處偏遠，實際價值不高，遂要
    求乙○○另簽本票擔保，乙○○即於同日簽發到期日為八十五年十一月十四日、
    金額為二百五十萬元之本票一紙予丙○○，作為借款擔保之用。待乙○○簽完本
    票後，丙○○即簽發付款人為臺北中小企業銀行復興分行、支票號碼為ＰＷ00
    00000號、到期日為八十五年八月十五日、金額為二百五十萬元之支票一紙
    ，當場交由乙○○簽收，並在丁○○及甲○○之陪同下於同日持前開支票，前往
    臺北市松山區○○○路一九三號臺北中小企業銀行復興分行兌領現金二百五十萬
    元。嗣於八十六年一月間，因乙○○欲以前開座落於屏東縣鹽埔鄉○○段九地號
    之土地向合作金庫辦理貸款，丙○○遂配合將該筆土地上之抵押權塗銷，乙○○
    則另以其所有座落於屏東縣高樹鄉○○○段六三０地號之土地一筆設定最高限額
    抵押權四百五十萬元予丙○○。詎乙○○為免除上開債務，明知其確向丙○○借
    得款項三百萬元，並以其所有座落於屏東縣高樹鄉○○○段六三０地號之土地設
    定本金最高限額抵押權四百五十萬元予丙○○作為擔保債務之用等事實，竟意圖
    使丙○○受刑事處分，謊稱：丙○○夥同甲○○及丁○○共同為自己不法所有之
    意圖，以詐術使其陷於錯誤，而交付其本人之印鑑證明文件及其弟陳華道之土地
    所有權狀百餘張予甲○○及丁○○，並應渠等之要求於多份空白文件之上簽名，
    惟丙○○等三人不僅未依乙○○所委託之意旨辦理繼承登記，並以乙○○所交付
    之印章及經其簽名之文件向地政機關辦理抵押權登記，將乙○○所有之土地設定
    多筆抵押權予甲○○、丙○○、陳炭樟等人，擔保金額高達三千餘萬元，因認丙○○涉有詐欺、侵占、背信、偽造文書罪嫌云云，而於八十八年十一月十八日具
    狀向臺灣臺北地方法院檢察署（下稱台北地檢署）提出告訴（八十八年度偵字第
    二五三四三號），經該署呈由臺灣高等法院檢察署令轉臺灣屏東地方法院檢察署
    （下稱屏東地檢署）偵辦（八十八年度偵字第八０四二號），由該署為不起訴處
    分後，乙○○聲請再議，再經該署檢察官以九十一年度偵續字第八號為不起訴處
    分，嗣乙○○再向臺灣高等法院檢察署聲請再議，亦經該署駁回其再議確定。
二、案經丙○○訴由屏東地檢署呈請臺灣高等法院檢察署令轉臺北地檢署檢察官偵查
    起訴。
    理    由
一、按刑法第一百六十九條第一項規定：「意圖他人受刑事或懲戒處分，向該管公務
    員誣告者，處七年以下有期徒刑。」；再按「刑法上誣告罪之成立，在主觀方面
    ，固須申告者有使人受刑事或懲戒處分之意思，在客觀方面，尤須所虛構之事實
    足使被誣告人有受刑事或懲戒處分之危險」、「誣告罪之成立以意圖他人受刑事
    處分或懲戒處分，而為虛偽之告訴告發報告者為要件。所謂虛偽係指明知無此事
    實故意捏造而言，若告訴人誤認有此事實或以為有此嫌疑，自不得指為虛偽，即
    難科以本罪。」，最高法院二十年度上字第一七００號、四十年度台上字第八八
    號判例亦著有明文。依上開說明觀之，刑法第一百六十九條第一項誣告罪之構成
    要件為(1)意圖使他人受刑事或懲戒處分。(2)申告人明知所訴為虛偽；所謂虛偽係
    指明知無此事實故意捏造而言。(3)向該管公務員申告。(4)所申告之事實足使被誣
    告人有受刑事或懲戒處分之危險。
二、另按刑事訴訟法第一百五十六條所謂之自白，係指被告就犯罪事實之全部或一部
    承認自己刑事責任所為之陳述。又自白可分為審判上之自白及審判外之自白。前
    者不論在本案審判時之自白或其他審判時之自白均屬之；後者即非在審判時所為
    之自白，例如偵查時之自白、警詢時之自白；不論審判上之自白及審判外之自白
    ，均屬刑事訴訟法第一百五十六條所謂之自白。查被告乙○○之前告訴甲○○、
    丁○○、丙○○涉嫌詐欺一案，於屏東地檢署檢察官偵查時供述：前開八十四年
    十二月一日塗銷抵押權二千五百萬元、同日另設定抵押權二千二百萬元及二百八
    十萬元、八十五年六月二十八日變更設定抵押權二千二百萬元、八十五年八月九
    日設定抵押權三百萬元、八十五年七月十二日設定抵押權三百萬元、八十六年一
    月二十二日設定抵押權四百五十萬元予丙○○，均有經過我的同意，因時間久遠
    ，溝通上發生誤會，現已釐清、和解了云云（見屏東地檢署九十一年度偵續字第
    八號卷第九十二頁背面、九十三頁正面），因其否認有誣告之故意，而僅屬誤會
    ，顯與前開誣告罪之構成要件(2)「申告人明知所訴為虛偽；所謂虛偽係指明知無
    此事實故意捏造而言」不符，是被告上開審判外之陳述，並非自白，合先說明。
三、訊據被矢口否認有何誣告犯行，辯稱：
  (一)我於八十四年六月間委託丁○○及甲○○二人代為辦理繼承登記事宜，因無力繳
    納遺產稅，遂委託甲○○及丁○○代為籌措款項，並將我的之印鑑證明文件及陳
    華道之土地所有權狀百餘張交予甲○○及丁○○，且應渠等之要求於多份空白文
    件上簽名，詎丁○○及甲○○二人於八十四年十一月六日起，竟在我不知情之情
    形下，利用上開印鑑證明文件、土地所有權狀、已簽名之空白文件，將我所有座
    落於屏東縣枋山鄉○○○段二—一地號等土地四十九筆、屏東縣鹽埔鄉○○段九
    地號土地一筆及屏東縣高樹鄉○○○段六三０地號之土地一筆陸續設定最高限額
    抵押權二千二百萬元、二百八十萬元、三百萬元、三百萬元、四百五十萬元等予
    甲○○、陳炭樟及告訴人丙○○等人。
  (二)我於八十五年七月並未透過甲○○向告訴人借五十萬元，且告訴人亦承認五十萬
    元係交給甲○○，而非交給我，前開面額五十萬元之本票係甲○○要求我在本票
    上簽名，我因為長期在軍中任職，不知該簽名之作用，實際上我並未以該本票貸
    得任何金額，是如有該筆借款，亦應係存在於告訴人與甲○○之間，與我無涉。
  (三)我於八十五年八月十五日雖有至告訴人之代書事務所，然我係因甲○○及丁○○
    向我詐稱只要於前開面額為二百五十萬元之支票上簽名便可貸得金錢，方於該支
    票上簽名，惟告訴人並未將該支票交給我，而係交由丁○○收執，並由我偕同甲○○、丁○○及告訴人等至臺北中小企業銀行復興分行，甲○○及丁○○即要求
    我在該支票背面簽名，我就簽名，並將二百五十萬元現金取走，我並未取得任何
    金錢；同日開立之二百五十萬元之亦票亦係應甲○○要求所簽，但我不知作用為
    何云云。
    而辯護人辯護旨則以：
  (四)又甲○○於八十四年十二月一日於塗銷上開二千五百萬元抵押權後，隨即辦理設
    定二百八十萬元予陳炭樟，及以「援用前件」方式，設定二千二百萬元之抵押權
    予甲○○本人，並於隔年復將其權利全數轉讓予告訴人，而由「援用前件」之方
    式即可見甲○○前開行為未得到被告同意，而係由其所自行為之。再者，甲○○
    稱其轉讓予告訴人二千二百萬元之債權，係因其欠丙○○本人一百餘萬元，然二
    者相差懸殊，豈非與一般社會觀念不合？此亦為被告當時認定告訴人與甲○○是
    否為共同串謀之原因，則被告既有「合理之懷疑」，自不應構成誣告罪。
  (五)再甲○○稱當時五十萬元係伊直接向告訴人所取得，並未交給被告，復稱係代付
    遺產稅費用之故，然究竟繼承費用為何，甲○○、丁○○一直到於九十三年七月
    八日鈞院庭訊時，或稱無法確定，或約千餘萬元，惟依一般慣例，渠等既受託處
    理本案之繼承事宜，其因本案所生之花費及應繳付之稅費，豈能用「遺失」、「
    無法計算」二詞，加以搪塞？則本案是否確與一般之經驗法則迥不相同？此所以
    被告一再稱其係受甲○○等所詐騙之因。且丁○○當時向屏東地檢署呈報之繼承
    規費為九萬餘元，卻於上開鈞院庭訊時，稱其僅係可尋得之收據部分云云，然其
    既應以善良管理人之方式辦理本件繼承案，然卻以如此不負責任之方式為之，不
    但未交待其所花費之正確金額，而任由其自由表述，此所以被告當時深覺係遭甲○○等詐欺之因，且諒任何人均無法接受其上述之說詞，顯見渠等之證詞，必有
    虛偽不實之處。
  (六)另告訴人先稱被告於八十五年八月十五日曾借款予被告，然其對是否將前開面額
    二百五十萬元之支票交付被告？有無前往銀行領款？為何須前往銀行？利息由何
    人支付？何時支付等，均交待不清，倘被告確有向其借款，何以其不逕將支票交
    付被告？何以告訴人當時僅在銀行外門口？何以告訴人復未向被告催繳利息？且
    何以兩次借款之方式，竟有如此大之不同？況由甲○○與丁○○於鈞院庭訊時，
    對丙○○有無將上揭二百五十萬元支票交付被告乙事，甲○○稱其均未接觸上開
    支票，然丁○○卻稱甲○○係於渠等到銀行後始將上揭支票輾轉交付被告，然則
    何以二人之說詞千差萬別？究竟何人所言方為事實？故當時上開支票係由甲○○
    或丁○○攜往銀行，仍無法釐清，然告訴人稱其係直接交付被告則顯非事實，甚
    且告訴人既稱其第一次借款係以現金方式為之，第二次借款卻係以支票方式給付
    ，何以不採以現金或匯票方式代之？又甲○○稱被告領取二百五十萬元後即離去
    ，對告訴人如何與被告計算利息卻未能述說分明，而丁○○卻稱被告係與告訴人
    付完利息後，即攜款迅速離去，渠等均稱未扣除任何費用，然由甲○○所書寫之
    合作金庫八百萬元之貸款及向告訴人借款三百萬元之資金流向表可知被告並未取
    得上開三百萬元之借款。足見借款二百五十萬元部分，顯係由甲○○等人於被告
    領款後，隨即將款項直接取走，並與告訴人計算利息後，自行加以分配使用。事
    實上被告亦係因未取得以前開土地抵押所貸得之借款（除合作金庫二百萬元部分
    ），故其於其土地遭法院查封後，始至地政事務所調閱相關卷宗，赫然發現上開
    情形，其確無誣告之行為，實堪認定。
  (七)至告訴人稱其確有借款予被告，然由劉雪鳳代書所書寫之被告與陳炭樟間之設定
    借貸資金交付往來情形資料可知，借款五十萬元部分均由甲○○直接取走，被告
    分文未得，另外二百五十萬元部分，甲○○等雖稱係由被告所取得，然由上開資
    料可知，上開借款亦係由甲○○所取走，否則為何須記載如仲介費、劉代書利息
    等事項？是被告既因當時並未自告訴人處取得上述款項，遂於其發現上述土地上
    竟設定如此龐大之抵押權，而提出告訴，故其無誣告告訴人之意圖，十分明確。
  (八)復查本件土地抵押權及借款糾紛，經被告對甲○○、丁○○、丙○○等提出詐欺
    告訴後，被告與甲○○雙方於八十九年十二月十五日簽署買賣系爭土地之契約書
    ，該契約書第七條亦規定，前開土地上所設定之抵押權（含告訴人部分），由甲○○負責塗銷，當時該條如此規定，既係因被告並未取得上開抵押所取得之借款
    ，自應由直接借款人即甲○○自行解決，陳炭樟部分亦同。另由臺灣屏東地方法
    院民事和解筆錄及協議書可知，告訴人業自甲○○取得四百四十萬元之給付，以
    配合辦理塗銷前揭土地上其所有抵押權設定之事宜，亦可得證本件之借款人並非
    被告而係甲○○，故被告一再主張未自告訴人處取得借款，其來有自。
  (九)按誣告罪之成立，以告訴人所訴被訴人之事實，必須完全出於虛構為要件，若有
    出於誤會或懷疑有此事實而為申告，以致不能證明其訴之事實為真實，縱被訴人
    不負刑責，而告訴人本缺乏誣告之故意，亦難成立誣告罪名（參四十四年台上字
    第八九二號判例）。則本件被告並無誣告之故意，所述事實，亦確有其事實依據
    ，應無構成刑法誣告罪之要件，懇請鈞院鑒核，賜判無罪之諭知，以維權益等語
    置辯。
四、如上所述，刑法第一百六十九條第一項誣告罪之構成要件為(1)意圖使他人受刑事
    或懲戒處分。(2)申告人明知所訴為虛偽；所謂虛偽係指明知無此事實故意捏造而
    言。(3)向該管公務員申告。(4)所申告之事實足使被誣告人有受刑事或懲戒處分之
    危險。查被告以告訴人、甲○○、丁○○涉嫌詐欺為由，於八十八年十一月八日
    向臺北地檢署提出告訴，其所為已該當前開(1)、(3)、(4)要件，是本件之爭點乃在
    於被告所為是否亦該當前開(2)要件？經查：
  (一)查劉雪鳳代書所書寫之被告與陳炭樟間之設定借貸資金交付往來情形資料，性質
    上屬被告以外之人之書面陳述，依刑事訴訟法第一百五十九條第一項之規定，並
    無證據能力，自不得為證據使用。是辯護人前開答辯理之「三之(七)」，即無可採
    。
  (二)次按多數證人間就同一事實之陳述彼此稍有差異，或同一證人前後證言略有出入
    ，此乃各人之記憶不清，或細節未交代清楚，或其描述用語不同，省略片段情節
    ，或紀錄之詳簡有異所致，倘其主要陳述一致，應得採為裁判之基礎，非謂其中
    有一部分互有出入，即認全部均屬無可採取。查被告所為右開犯罪事實，業經告
    訴人指訴明確（見臺北地檢署九十二年度調偵字第一八０號卷第九至十二頁），
    核與證人甲○○、丁○○證述之情節大致相符（見本院九十三年七月八日審判筆
    錄）；雖告訴人、證人甲○○、丁○○所述關於上揭二百五十萬元支票由誰交付
    被告之情略有不同（告訴人稱係直接交付被告、甲○○則稱其均未接觸系爭支票
    係由告訴人直接交付被告，然丁○○卻稱甲○○係於渠等到銀行後始將上揭支票
    輾轉交付被告），惟被告有收取該二百五十萬元支票並在其後背書及一同至銀行
    領錢等情均互核相符，而被告領錢之時為八十五年八月十五日，迄今已有八年之
    久，證人證述細節未有盡合之處，亦屬合理，是以告訴人、證人甲○○、丁○○
    之主要供述一致，自堪採信。此外，復有借據二紙（屏東地檢署九十一年度偵續
    字第八號卷第一宗第八十五、八十六頁）、支票影本一紙（屏東地檢署八十九年
    度偵字第六五七六號卷第二十八頁）、本票影本二紙（屏東地檢署八十九年度偵
    字第六五七六號卷第十七頁）、同意書一紙（屏東地檢署八十八年度偵字第八０
    四二號卷第七十六頁）、委託書一紙（臺北地檢署八十八年度偵字第二五三四三
    號卷第四十一頁）土地登記申請書及抵押權設定契約書各三紙（臺北地檢署八十
    八年度偵字第二五三四三號卷第三十八至四十、五十六、五十七、六十五、六十
    六頁）在卷可按；
  (三)又被告亦不否認上開支票、本票及抵押權設定契約書均由其親筆簽名，而上開屏
    東縣鹽埔鄉○○段九地號土地及屏東縣高樹鄉○○○段六三０地號土地之抵押權
    與被告向告訴人借貸金錢之時間亦相吻合；再被告雖否認同意設定抵押權之事，
    惟依一般實務運作，設定土地抵押需土地所有人之印鑑證明、印鑑章、設定契約
    書及
    均經被告本人之簽名或蓋章，若非被告提供此等文件資料，又如何能辦成。被告
    雖復陳稱：是甲○○、丁○○二人將空白資料交其簽名，文件內容其沒有看云云
    ，但被告為一高級知識分子，在軍中服役時即居要職多時，為被告所自承（見臺
    北地檢署九十二年度調偵字第一八０號卷十五頁），其所稱不知文件內容即簽名
    等情，顯違一般常情；參以被告先於九十年八月五日檢察官訊問時否認簽發前開
    二紙本票，且不認識、未見過告訴人云云（見屏東地檢署八十九年偵字第六五七
    六號卷第三十四頁），後又供稱上開二紙本票確為其親自開立，且其於八十五年
    八月十五日有至告訴人之代書事務所，並與告訴人一起至臺北中小企業銀行復興
    分行（見臺北地檢署九十二年度調偵字第一八０號卷第十一頁）云云，被告供詞
    前後不一，相互矛盾，難予採信。
  (四)再辯護人認：「告訴人先稱被告於八十五年八月十五日曾借款予被告，然其對是
    否將系爭支票交付被告？有無前往銀行領款？為何須前往銀行？利息由何人支付
    ？何時支付等，均交待不清，倘被告確有向其借款，何以其不逕將支票交付被告
    ？何以告訴人當時僅在銀行外門口？何以告訴人復未向被告催繳利息？且何以兩
    次借款之方式，竟有如此大之不同？」等情，既然辯護人有此疑問，即應在準備
    程序時聲請詰問告訴人，惟被告及辯護人就告訴人於偵查中之供述，同意作為證
    據使用（見本院九十三年四月二十七日準備程序筆錄、同年七月二十一日審判筆
    錄），並未聲請詰問告訴人，故其以上揭臆斷之詞自難為有利於被告之證據。次
    查甲○○所書寫之合作金庫八百萬元之貸款及向告訴人借款三百萬元之資金流向
    表，性質上亦屬被告以外之人之書面陳述，依刑事訴訟法第一百五十九條第一項
    之規定，並無證據能力，自不得為證據使用，且辯護人於本院實施交互詰問證人
    甲○○之時，亦未就該點為詰問。是辯護人前開答辯理由「三之(六)」，即無可採
    。
  (五)至辯護人認：由「援用前件」之方式即可見甲○○前開行為未得到被告同意，而
    係由其所自行為之云云。惟查，同意抵押權登記與否，係屬地政機關之行政裁量
    權，本件地政機關既經審核後認文件齊備而同意以此方式為抵押權之登記，在該
    行政處分未被撤銷前，自難以臆測之方式即認有何不法。再者，所謂最高限額抵
    押，係對於債權人一定範圍內之不特定債權，預定一最高限額，由債務人或第三
    人提供抵押物以為擔保之特殊抵押權；又抵押權係從屬於債權，實行拍賣抵押權
    之時須提出債權證明。故本件甲○○稱其轉讓予告訴人二千二百萬元之最高限額
    抵押權，係因其欠丙○○本人一百餘萬元，並未與一般社會觀念不合，蓋告訴人
    如日後聲請拍賣抵押物，亦僅能就甲○○積欠一百餘萬元獲得滿足，並不能獲得
    二千二百萬元。是辯護人前開答辯理由「三之(四)」，自不可採。
  (六)又辦理遺產繼承之規費及稅捐，極其複雜，須至國稅局核定遺產金額始可憑為繳
    納，而本件被告所繼承之土地有來自其母，亦有來自其弟陳華道，筆數眾多，自
    屬極為複雜，一般代書在辦理之時，亦不可能在受理之初或中間即可計算出規費
    及稅捐，通常係辨理完畢後始一併結算。故辯護人前開答辯理由「三之(五)」，亦
    不可採。
  (七)再辯護人認：本件土地抵押權及借款糾紛，經被告對甲○○、丁○○、丙○○等
    提出詐欺告訴後，被告與甲○○雙方於八十九年十二月十五日簽署買賣前開土地
    之契約書（屏東地檢署九十一年度偵續字第八號卷第一宗第二百六十至二百六十
    五頁），該契約書第七條亦規定，前開土地上所設定之抵押權（含告訴人部分）
    ，由甲○○負責塗銷，當時該條如此規定，既係因被告並未取得上開抵押所取得
    之借款，自應由直接借款人即甲○○自行解決，陳炭樟部分亦同。另由臺灣屏東
    地方法院民事和解筆錄（屏東地檢署九十一年度偵續字第八號卷第一宗第二百六
    十五頁後面）及協議書（臺北地檢署九十二年度調偵字第一八０號卷第五十頁）
    可知，告訴人業自甲○○取得四百四十萬元之給付，以配合辦理塗銷前揭土地上
    其所有抵押權設定之事宜，亦可得證本件之借款人並非被告而係甲○○，故被告
    一再主張未自告訴人處取得借款，其來有自云云。惟查，上開土地之買賣契約書
    簽署之日期係於八十九年十二月十五日、臺灣屏東地方法院民事和解筆錄則於九
    十年九月十三日製作、協議書則於九十年一月十九日簽署，上開三份文書均係在
    被告對甲○○、丁○○、丙○○等提出詐欺告訴之後所簽署、製作，其目的在於
    和解糾紛以息事寧人，且依和解筆錄及協議書之內容，牽涉到證人甲○○與告訴
    人本身之糾紛，故前開文書之記載既以和解之目的，即未必與事實相符；而證人
    甲○○業經具結以擔保其證述之真實性，其於本院證述時否認辯護人所述上情，
    故以上開三份文書，實難為有利於被告之認定。是辯護人前開答辯理由「三之(八)
    」，亦不可採。
  (八)綜上情節相互印證，被告既透過甲○○向告訴人貸得三百萬元，並因而設定抵押
    權予告訴人，嗣為抵賴債務，復又以其未向告訴人借貸任何金錢，而受告訴人詐
    騙，致其遭設定高額抵押權等不實情事，向屏東地檢署提出詐欺告訴，意圖使告
    訴人受刑事處分，被告顯有誣告故意甚明，故被告及辯護人前開答辯理由之「三
    之(一)、(二)、(三)、(九)」，均不可採。事證明確，被告犯行足堪認定
五、核被告所為，係犯刑法第一百六十九條第一項之誣告罪。爰審酌被告因與被害人
    之糾紛，竟萌生誣告他人犯罪之動機、目的、手段，及因被告誣告他人犯罪，使
    國家偵查權妄為發動，對被害人造成之損害非微，並犯罪後之態度等一切情狀，
    量處如主文所示之刑。另按刑法第四十一條已於九十年一月四日修正，嗣經總統
    於九十年一月十日公布，並自同年一月十二日起生效，依現行刑法第四十一條第
    一項前段：「犯最重本刑為五年以下有期徒刑以下之罪，而受六個月以下有期徒
    刑或拘役之宣告，因身體、教育、職業、家庭之關係或其他正當事由，執行顯有
    困難者，得以一元以上三元以下折算一日，易科罰金」之規定，較諸修正前之刑
    法第四十一條以「犯最重本刑為三年以下有期徒刑以下之刑之罪，而受六月以下
    有期徒刑或拘役之宣告」，始得易科罰金之規定，以修正後現行刑法第四十一條
    第一項前段之規定較有利於行為人。惟查，本件被告行為時雖在刑法第四十一條
    修正生效前，惟其所犯之刑法第一百六十九條第一項之誣告罪，其法定刑為「七
    年以下有期徒刑」，是不論修法前後，被告均不合易科罰金要件，故本院爰不諭
    知易科罰金之折算標準，併此敘明。
據上論斷，應依刑事訴訟法第二百九十九條第一項前段，刑法第一百六十九條第一項
，判決如主文。
本案經檢察官陳焜昇到庭執行職務
中　　　華　　　民　　　國　　九十三　　年　　　八　　　月　　三十一　　日
                                      臺灣臺北地方法院刑事第九庭
                                          審判長法  官  葉建廷
                                                法  官  吳冠霆
                                                法  官  官信成
右正本證明與原本無異。
檢察官、被告如不服本判決，應於判決送達後十日內向本院提出上訴狀（告訴人丙○○如不服本判決，應向檢察官提出聲請，由檢察官斟酌是否提起上訴，不得直接向本
院提起上訴，且上訴期間之計算，係以檢察官收受本判決之時間為準，並非以告訴人
收受本判決之時間為準）。
                                                書記官  蔡嘉萍
中　　　華　　　民　　　國　　九十三　　年　　　八　　　月　　三十一　　日
附錄本案論罪科刑所犯法條全文：
中華民國刑法第一百六十九條：
意圖他人受刑事或懲戒處分，向該管公務員誣告者，處七年以下有期徒刑。
意圖他人受刑事或懲戒處分，而偽造、變造證據，或使用偽造、變造之證據者，亦同
。
